臺灣高等法院刑事判決　　　　　　　 96年度交上訴字第175號
上　訴　人　臺灣臺北地方法院檢察署檢察官
被　　　告　乙○○
上列上訴人因被告公共危險等案件，不服臺灣臺北地方法院96年
度交訴字第60號，中華民國96年7 月31日第一審判決（起訴案號
：臺灣臺北地方法院檢察署96年度偵字第8641號），提起上訴，
本院判決如下：
    主  文
上訴駁回。
    理  由
一、公訴意旨略以：被告乙○○於民國96年3月1日上午8時20分
    許，騎乘車號DOT-013號輕型機車，沿臺北市中山區○○○
    路南向北方向行駛，途經中山北路4段及新生北路口附近之
    中山橋機車便道，應注意在同一車道行駛時，除擬超越前車
    外，後車與前車之間應保持隨時可以煞停之距離，依當時情
    況，亦無不能注意之情事，適有告訴人甲○○騎乘車號P6F-
    019號重型機車行駛在前，被告竟疏未注意，未保持安全距
    離，致其騎乘之機車右側擦撞告訴人所騎機車左側，致告訴
    人人車倒地，受有左足踝扭傷、左手腕扭傷、左手擦傷、左
    足擦傷及多處擦傷等傷害。肇事後，被告未下車察看並將告
    訴人送醫，亦未留下姓名及聯絡方式，即駕車駛離去，因認
    被告涉犯刑法第185條之4肇事逃逸罪嫌、第284條第1項前段
    過失傷害罪嫌。
二、按犯罪事實應依證據認定之，無證據不得認定犯罪事實；不
    能證明被告犯罪者，應諭知無罪之判決，刑事訴訟法第154
    條第2 項、第301條第1項分別定有明文。又刑事訴訟法上所
    謂認定犯罪事實之證據，係指足以認定被告確有犯罪行為之
    積極證據而言，如未能發現相當證據或證據不足以證明，自
    不能以推測或擬制之方法，以為裁判基礎。且刑事訴訟制度
    受「倘有懷疑，則從被告之利益為解釋」、「被告應被推定
    為無罪」之原則所支配，故得為訴訟上之證明者，無論為直
    接或間接證據，須客觀上於一般人均不致有所懷疑而達於確
    信之程度者，始可據為有罪之認定，倘其證明尚未達於「確
    信」之程度，而有合理可疑存在時，即難據以為被告不利之
    認定。
三、公訴人認被告涉犯刑法第185條之4之肇事逃逸罪嫌、同法第
    284條第1項前段過失傷害罪嫌，無非係以證人即告訴人指訴
    、現場圖、現場及告訴人機車照片8張、交通事故談話紀錄
    表及馬偕紀念醫院出具之乙種診斷證明書等證據為主要依據
    。訊據被告雖坦承於上開時間騎乘DOT-013號輕型機車行經
    肇事地點，並於告訴人倒地之處前方不遠處停車等事實不諱
    ，惟堅詞否認有公訴人所指之肇事逃逸、過失傷害等犯行，
    辯稱：伊上班經過肇事地點，看到告訴人跌倒在地沒人幫忙
    ，基於好心停車詢問告訴人是否需要叫救護車，因告訴人沒
    有回應，伊認為事不關己，遂騎車逕自離去，伊並沒有撞到
    告訴人等語。
四、經查：
(一)告訴人於上開時、地騎乘重型機車遭同向行駛於其左側之某
    輛機車勾到，造成重心不穩而人車倒地，因此受有左足踝扭
    傷、左手腕扭傷、左手擦傷、左足擦傷及多處擦傷等傷害，
    且該名肇事者未留在現場救護逕自逃離之事實，固經證人即
    告訴人證述在卷，並有現場圖、現場及告訴人機車照片8幀
    、交通事故談話紀錄表及馬偕醫院96年4月7日出具之診斷證
    明書存卷可參，上開事實應可認定。
(二)告訴人於原審證述：案發當時肇事地點車輛很多，告訴人遭
    左側被告騎乘機車勾到之後倒地是趴著的，無法明確計算被
    勾到之後滑行距離多少，也未注意到被告所戴之安全帽樣式
    ，因被告停車在其前方10幾公尺，而伊當時還爬不起來，用
    手招被告，請他停下來，他沒有停下來，才記下被告車號等
    語。如果無誤，顯然告訴人遭左側肇事機車勾到時，當下並
    未注意到肇事機車之車號及駕駛人頭戴安全帽之樣式，而係
    待其向前滑行停止趴在地上後，方抬頭看到前方不遠處停下
    機車之被告，並在被告不久再度騎乘機車離去之際，方記下
    被告車號，則告訴人既非在遭勾到的第一時間即發現肇事機
    車之車號，且告訴人被勾到後，人車向前滑行，並趴臥在地
    上，待回神欲起身時，必已經過須臾時間，此短暫須臾時間
    內，告訴人並無法得知周遭所發生之事情，俟抬頭看到被告
    時，被告早已停車在告訴人前方十幾公尺處，以同向行駛之
    兩機車發生擦勾乃偶然瞬間之事，衡諸常情，告訴人遭肇事
    機車勾到時，理應儘量維持機車平衡，自無暇查悉周遭人車
    事物，遑論肇事機車之車號及顏色，則在告訴人自顧不暇之
    際，如何能斷定被告騎乘機車之行進方向是由告訴人左側往
    右前方超車而非一直在告訴人右側直行，則其斷定被告為肇
    事者，尚嫌率斷。況告訴人證述：無法明確計算滑行距離等
    情，則在無任何憑據下，告訴人如何以行車路線和時間，推
    算確定被告所騎乘之機車為肇事機車？是其指訴亦乏依據。
    再以肇事時間96年3月1日上午8時20分許，為上班巔峰時期
    ，車輛往來頻繁，且肇事地點臺北市○○○路上之中山橋旁
    機車便道，屬士林地區往來市中心之通衢要道，衡情肇事當
    時應交通流量甚大，則肇事當時行經被告左側之機車為數不
    少，告訴人憑何能確定勾到其機車之人確實係被告﹖是告訴
    人指訴依行車路線及時間判斷被告之車輛係肇事車輛，尚有
    疑義。又告訴人雖以其跌倒後未曾喊叫，若被告非肇事者，
    應無法知悉其倒地而加以救助。然告訴人既無法知悉其倒臥
    在地尚未抬頭前之瞬間所發生之事，且告訴人之機車倒地滑
    行，必然產生巨大聲響，被告聞聲或親眼目睹告訴人倒地，
    因而停車，即非無可能，亦難以此遽認被告必為肇事者。
(三)告訴人先於96年3月1日在臺北市政府警察局中山分局交通分
    隊製作交通事故談話紀錄表指稱：沒有注意（肇事機車）顏
    色廠牌等語，至96年5月11日偵查時始陳稱：我被撞時看到
    的車子是藍色的機車，則告訴人究否於遭肇事車輛勾到時確
    實看到肇事車輛顏色是藍色的，容有疑義。雖告訴人於96年
    7 月11日原審證述：車禍回去後，精神狀況比較好，回想起
    來，稍微記得顏色及當時的情形等語，然告訴人於案發不久
    製作交通事故談話紀錄表時，既已無法陳述肇事車輛之廠牌
    、顏色，何以事過境遷距離案發較遠之後，尚可回想起案發
    之細節，此與一般人之記憶常隨時間之經過而日趨模糊之常
    情有悖，是否可採，亦值懷疑。又告訴人於案發當時，確實
    曾於人車倒地趴臥在地上回神抬頭時，看到被告並記下所騎
    乘之機車車號，如上所述，告訴人於瞬間滑行趴臥在肇事地
    點，理應無法察悉肇事車輛之特徵，則在告訴人印象中或有
    摻雜其倒臥後抬頭看到被告及其車輛顏色、車號之記憶，是
    告訴人事後回想容有因印象中較深刻之被告之車號、顏色之
    記憶而誤指肇事車輛即被告所騎乘之輕型機車之可能性，自
    難以可能之錯誤指訴，遽認肇事者為被告。況依被告所提案
    發當日騎乘機車之照片，顯示顏色為藍色滾灰邊，此種車款
    及顏色配置，並非特殊而具顯著性，故縱或告訴人印象中肇
    事車輛為藍色，亦無法遽指被告所騎機車即為肇事機車。
(四)按刑法第185條之4之肇事致人死傷罪，其立法目的在於促使
    駕駛人於肇事後能對被害人即時救護，以減少死傷，是該罪
    之成立自以行為人有駕駛動力交通工具肇事，致人死傷而逃
    逸之事實為前提。由上可知，告訴人雖遭肇事機車勾到而倒
    地受傷，然因無確切證據證明被告係肇事者，且被告所騎乘
    之機車為肇事機車，則被告自忖非肇事者，於停車後詢問告
    訴人是否要叫救護車，未獲回應，乃逕自離去之行為，核與
    肇事逃逸罪之構成要件有間。
五、綜上所述，公訴人認被告涉犯肇事逃逸、過失傷害罪嫌，所
    為舉證尚不足以為不利被告之認定。審酌本件所有之證據，
    並未達於通常一般之人均不致於有所懷疑，而得確實證明公
    訴人所指犯罪事實之程度，依嚴格證據之法則，尚不得遽以
    為不利於被告之認定。此外，復查無其他積極之證據，足認
    被告確有公訴人所指前揭犯行。揆諸首揭說明，既不能證明
    被告犯罪，原審因之為被告無罪之諭知，核無不合。
六、公訴人上訴意旨略以：告訴人係因被告從其左方往其右前超
    車過去，依據行車路線和時間而認定被告車輛勾到其車輛使
    之倒地，是被告應係與告訴人擦撞之人無誤。告訴人雖然於
    被撞後趴著，但馬上抬頭即見被告之車輛停在10公尺處，由
    時間及距離推算恰巧是被告駛前方10公尺之時間。被告如好
    心欲救助，應將車輛停放在倒地車輛之後方，以免再為他人
    所撞擊，竟停在前方10公尺處，並以叫喊方式詢問傷者，顯
    與常情有違。且依告訴人當時所穿著衣褲有破損及血跡以觀
    ，僅用目視即可判斷，被告既為救護，何以對於告訴人有無
    受傷均不知情，所辯尚難採信等語。然如上述，告訴人遭肇
    事機車勾到倒地趴臥，待回神抬頭後，已經過須臾時間，以
    肇事車輛係因超車而勾到告訴人騎乘之機車，肇事機車車速
    應較告訴人行車速度40公里為快，告訴人既無法計算滑行之
    距離，則在無任何科學根據推算下，如何認告訴人抬頭後，
    肇事機車依其行車速度即行駛至被告停車之處。又救護臥倒
    之人屬人類潛在本性自然之流露，每個人所需反應時間不一
    而足，機車騎士救護臥倒之人或有當下立即停車救護，或有
    稍加遲疑後方予以救護，而救護之方式亦因人所受教育程度
    、社會經驗不同而異，有人打119救護，有人僅稍加詢問而
    無其他救助行為，均屬正常，自難僅以被告在離告訴人前方
    不遠處停車，且未注意告訴人是否有受傷而斷定被告為肇事
    者。從而，本件上訴難認有理由，應予駁回。
據上論斷，應依刑事訴訟法第368條，判決如主文。
本案經檢察官覃正祥到庭執行職務。
中　　華　　民　　國　　96　　年　　11　  月　　29　　日
                  刑事第二庭審判長法  官  呂丹玉
　　                              法  官  林恆吉
                          　　　　法　官  李麗玲
以上正本證明與原本無異。
檢察官如不服本判決，應於收受送達後10日內向本院提出上訴書
狀，其未敘述上訴之理由者並得於提起上訴後10日內向本院補提
理由書（均須按他造當事人之人數附繕本）。
　                                書記官  廖婷璇
中　　華　　民　　國　　96　　年　　11　　月　　29　　日
